【裁判字號】    98,訴,751
【裁判日期】    980624
【裁判案由】    毒品危害防制條例
【裁判全文】
臺灣臺北地方法院刑事判決               98年度訴字第751號
公  訴  人  臺灣臺北地方法院檢察署檢察官
被      告  甲○○
上列被告因違反毒品危害防制條例案件，經檢察官提起公訴（98
年度毒偵字第1180號），本院判決如下：
    主  文
甲○○施用第一級毒品，累犯，處有期徒刑捌月。
    事  實
一、甲○○於民國94年間因施用毒品案件，經臺灣板橋地方法院
    裁定送觀察、勒戒後，認有繼續施用毒品之傾向，復以94年
    度毒聲字第628號裁定，令入戒治處所施以強制戒治，於94
    年11月25日期滿執行完畢，由臺灣板橋地方法院檢察署檢察
    官以96年度戒毒偵字第134號為不起訴處分確定。又於96年
    間因賭博案件，經臺灣板橋地方法院判處有期徒刑3月確定
    ，於96年12月14日減刑後執行完畢。詎甲○○未見悛悔，於
    前開戒治處分執行完畢後5年內，復基於施用第一級毒品海
    洛因之犯意，於98年1月19日12時01分（起訴書誤載為10分
    ）許為警採尿前回溯26小時內某時，在不詳地點，施用第一
    級毒品海洛因，嗣於同日12時許，在臺北縣永和市○○路，
    經警盤查發現為治安顧慮人口，得甲○○同意後採其尿液送
    驗呈陽性反應始悉上情。
二、案經臺北縣政府警察局永和分局報請臺灣板橋地方法院檢察
    署檢呈請臺灣高等法院檢察署檢察長令轉臺灣臺北地方法院
    檢察署檢察官偵查起訴。
    理  由
一、本件認定事實所引用之本件卷內證據，並無證據證明係公務
    員違背法定程序所取得，被告於本院審理時迄至言詞辯論終
    結時止，亦均未提出異議，故均得引為本案證據，合先說明
    。
二、訊據被告甲○○矢口否認上開犯罪事實，辯稱：伊上次施用
    毒品已於今年3月經檢察官給予緩起訴，配合毒品減害計畫
    ，服用美沙酮治療，後來就沒有用了，伊也不知道為什麼會
    有海洛因反應，但這期間伊有吃止痛藥及感冒藥云云。
三、經查：
  (一)被告於98年1月19日12時01分經警所採尿液，送由臺灣檢驗
    科技股份有限公司以EIA酵素免疫分析法初步檢驗，有鴉片
    類陽性反應，復經氣相層析質譜儀法確認，可待因（2148ng
    /ml）、嗎啡（12198ng/ml）確認檢驗結果均呈陽性反應，
    有該公司98年2月10日濫用藥物檢驗報告附卷可佐（參板橋
    地檢署毒偵卷第7頁）。而毒品海洛因之主要代謝物嗎啡之
    半衰期大約3小時，服用毒品海洛因後24小時內約有施用劑
    量之百分之80經由尿液排出，迭據行政院衛生署管制藥品管
    理區91年10月3日管檢字第110436號函函示明確，被告之尿
    液既有檢驗出高濃度之可待因、嗎啡之陽性反應，足證其於
    採尿前26小時內有施用第一級毒品海洛因犯行無誤。被告雖
    辯稱：去年因施用第一級毒品海洛因，經檢察官為緩起訴處
    分，並命令伊去醫院戒毒，可能因此有服用醫院的戒毒替代
    藥物美沙酮，尿液才會有陽性反應云云。惟查：被告因於97
    年10月27日晚間有施用第一級毒品海洛因犯行，經臺灣臺北
    地方法院檢察署檢察官於98年3月18日為98年度毒偵字第
    3865號緩起訴處分確定，命被告繳交緩起訴處分金5萬元，
    並應依臺北市立聯合醫院昆明院區醫師指定時間前往醫院服
    用替代藥物，至無須服用為止，期間為1年，有上開緩起訴
    處分書、臺灣臺北地方法院檢察署毒品戒癮治療轉介單各1
    份在卷可查（見板橋地檢署毒偵卷第20-22頁）。依卷附上
    開毒品戒癮治療轉介單所載，被告應於98年3月5日上午至臺
    北市立聯合醫院昆明院區報到。可知，被告在本案被查獲之
    98年1月19日以前並無有依緩起訴處分內容而服用替代藥物
    情事。況且被告於本案被查獲當日之98年1月19日警詢時雖
    亦否認犯行，惟辯稱在喝感冒藥、解尿毒的藥云云（見板橋
    地檢署毒偵卷第5頁），並未陳稱其於98年1月間有服用醫院
    的戒毒替代藥物，顯然被告於本案被查獲後所採尿液之檢驗
    結果不可能係因其事後有在服用戒毒替代藥物有關，被告上
    開辯解，自不可採。
  (二)又一般感冒藥及止痛劑並未含有鴉片類之海洛因或嗎啡成分
    ，且由目前之尿液檢體毒品反應鑑驗方法，以氣相層析質譜
    儀法最為精確，可排除服用藥物導致毒品偽陽性反應之可能
    性，此為本院審理此類案件職務上已知之事實，況上開濫用
    藥物檢驗報告以氣相層析質譜儀法確認之檢驗結果，被告尿
    液檢體檢測結果，含可待因濃度2148ng/ml，高於可檢出最
    低濃度70，及含嗎啡濃度12198ng/ml，高於可檢出最低濃度
    30ng/ml及線性範圍上限濃度4000ng/ml甚多，衡情顯非單純
    服用感冒藥及止痛劑可達到之濃度，是被告上開所辯，自難
    採信。且被告於審理時復未提出其服用感冒藥水之廠牌名稱
    、種類、劑量、時間等具體事證以供本院詳參斟酌，所辯實
    屬臨刑狡飾之詞，不可採信。再參諸海洛因係嗎啡經化學合
    成之半人工合成品，其毒性倍於嗎啡，其施打或吸食後，經
    人體代謝作用而分解成毒性較低之嗎啡，而於尿液中被檢測
    出，故吸食或施打海洛因或嗎啡在尿液中均以嗎啡形態被檢
    測出，此為本院職務上已知之事實，且觀以目前一般常見施
    用之第一級毒品為海洛因，甚少或甚至未見有施用鴉片或嗎
    啡者，是以，尿液檢體經氣相層析質譜儀法檢出之嗎啡反應
    ，業可證明受檢人曾服用第一級毒品海洛因。
  (三)又被告前因施用毒品案件，經臺灣板橋地方法院院裁定送觀
    察、勒戒後，認有繼續施用毒品之傾向，復裁定令入戒治處
    所施以強制戒治，於94年11月25日期滿執行完畢，並由臺灣
    板橋地方法院檢察署檢察官以96年度戒毒偵字第134號為不
    起訴處分確定等情，有該不起訴處分書及臺灣高等法院被告
    全國前案紀錄表在卷可稽，其於強制戒治執行完畢釋放後，
    5年內再犯施用第一級毒品之罪，自應依法追訴審判。
  (四)綜上所述，被告辯解均不足採，本案事證已臻明確，被告犯
    行洵堪認定，應依法論科。
四、核被告甲○○所為，係犯毒品危害防制條例第10條第1項之
    施用第一級毒品罪。其施用前後持有海洛因之低度行為，應
    為施用海洛因之高度行為所吸收，不另論罪。又被告於96年
    間因賭博案件經臺灣板橋地方法院判處有期徒刑3月確定，
    於96年12月14日因減刑執行完畢之事實，有臺灣高等法院被
    告全國前案紀錄表在卷可查，其於有期徒刑執行完畢後5年
    內再犯本案之罪，為累犯，應依刑法第47條第1項規定加重
    其刑。爰審酌被告品行、一再施用毒品，自戕身心，復無法
    戒絕，兼衡其施用海洛因所生危害實雖以自戕健康為主，於
    他人尚無明顯重大危害，惟犯後未能坦承犯行，態度非佳等
    一切情狀，量處如主文所示之刑。
據上論斷，應依刑事訴訟法第299條第1項前段，毒品危害防制條
例第10條第1項，刑法第11條前段、第47條第1項，判決如主文。
本案經檢察官蔡立文到庭執行職務
中    華    民    國    98    年    6    月    24    日
                  刑事第十五庭  審判長法  官  廖紋妤
                                      法  官  吳麗英
                                      法  官  孫惠琳
以上正本證明與原本無異。
如不服本判決應於收受送達後10日內向本院提出上訴書狀，並應
敘述具體理由；其未敘述上訴理由者，應於上訴期間屆滿後20日
內向本院補提理由書（均須按他造當事人之人數附繕）「切勿逕
送上級法院」。
                                      書記官  郭錦賢
中    華    民    國    98    年    6     月    29    日
毒品危害防制條例第10條
施用第一級毒品者，處 6 月以上 5 年以下有期徒刑。
施用第二級毒品者，處 3 年以下有期徒刑。


司法院資訊處製作；財團法人民間司法改革基金會備份。
